【裁判字號】    90,聲再,285
【裁判日期】    900928
【裁判案由】    聲請再審
【裁判全文】
台灣高等法院刑事裁定                              九十年度聲再字第二八五號
    再審聲請人
    即  被  告  甲○○原名黃.
右列聲請人因被告背信案件，對於本院院八十八年度上訴字第二四八八號中華民國九
十年四月三日確定判決（台灣士林地方法院八十六年度訴字第一一Ｏ四號），聲請再
審，本院裁定如左：
    主  文
再審聲請駁回。
    理  由
一、按再審及非常上訴，均為救濟已確定判決之方法，惟再審係為原確定判決認定事
    實錯誤而設之救濟程序，而非常上訴旨在糾正原確定判決違背法令之錯誤，二者
    迥不相侔。又依刑事訴訟法第四百二十一條規定，不得上訴於第三審法院之案件
    ，除前條（指第四百二十條）規定外，其經第二審確定之有罪判決，如就足生影
    響於判決之重要證據漏未審酌者，亦得為受判決人之利益聲請再審。此所謂漏未
    審酌，係指該重要證據業已提出，未予審酌而言。
二、聲請再審意旨略以：原確定判決有刑事訴訟法笫四百二十一條規定重要證物漏未
    審酌之情事，茲分述如左：
    (一)原確定判決認定聲請人賺取差價三億一千五百萬之理由為前後兩份契約書之金
      額，然其於判決理由卻一再說明：(1)袁巧齡係代表風土公司以四億元出售儷國
      公司百分之七十股份與黃志波。(2)袁巧齡當日表示野副等人並非風土公司百分
      之七十股份之真正權利人，伊同意以四億元之價格將風土百分之七十股份讓售
      予黃志波先生，並與黃志波訂立買賣契約。(3)他們當時談妥後找我去作見證，
      ．．其中四億元只是要給風土公司的部分。(4)當時我告訴黃宇光取款後要付款
      給袁巧齡，以便履行當時同意以四億元買下風土公司所擁有儷國公司之股份。
      由是觀之，原確定判決顯漏未斟酌上開證據，而誤認八十三年八月十六日儷國
      公司法定代理人袁巧齡與黃志波土地買賣契約，即為黃志波買受儷國公司全部
      土地之價格，縱依文義觀之，雖有疑義，然謝萬生為該契約之見證人，如上之
      陳述，明顯與契約文義不符，原判決未究明此項事實，漏未審酌謝萬生之證詞
      。
    (二)依契約固然載明儷國公司以四億元之價格售予土地予黃志波，但綜合其他事實
以觀，卻又似係僅為交易風土公司持有儷國公司百分之七十股份，應再為傳訊
      當初草擬該契約並為見證之謝萬生，訊明究竟該契約之買賣標的係儷國公司之
      土地？抑或該公司百分之七十股份？原判決對於聲請人是否賺取差價三億一千
      五百萬元之重要證據及事實，漏未調查審酌，復未於判決理由詳予說明。
    (三)原確定判決認定聲請人虛立八十三年十月十四日之股東會及董事會會議記錄，
      惟並未認定該會議記錄應構成刑法上偽造文書罪，又忽略該紀錄上並無聲請人
      之簽名，且該會議紀錄日期亦在同年八月十七日與陳曉明買賣契約訂立之後，
      聲請人何須多此一舉，既然於買賣契約訂立之同時，並無此會議記錄，該判決
      復未究明該虛立之會議記錄作何用途，再由卷內資料及判決全文，均未提及有
      將此會議記錄提示給買受人即陳曉明、林慎福等人，原確定判決據此認定其為
      聲請人背信之犯行之一，實有開始再審之必要，並就該會議記錄有無聲請人之
      簽名、該會議記錄有無提示買受人、該會議記錄在買賣及過戶手續中，有何重
      要性等事項，即有詳加調查之必要。
三、本院查：
    (一)本案係經公訴人以聲請人即被告身為儷國育樂事業股份有限公司（以下簡稱儷
      國公司）之監察人，竟與袁巧齡等為圖不法之利益，擅將儷國公司所有之土地
      分售黃志波、陳曉明等，買賣所得，儷國公司及風土公司分文未得，違犯背信
      罪而起訴，經本院原確定判決以聲請人利用不知情之代書於土地登記申請書填
      載不實內容，使該地政事務所承辦人員不察而准予辦理移轉登記手續並登載於
      所掌管之土地登記公文書上，係成立犯刑法第二百十四條使公務員登載不實罪
      之間接正犯，核與背信罪間具有方法結果之牽連關係而予論罪，均屬不得上訴
      第三審之罪，核先敘明  。
    (二)經查：
      (1)聲請人於聲請理由所指原確定判決漏未審酌謝萬生之證詞，但查原審確定判
        決就此部分已於理由之第三十四頁、第三十五頁、第三十七頁載明，並無漏
        未審酌之情形。
      (2)再聲請人指袁巧齡係代表風土公司以四億元出售儷國公司百分之七十股份，
        並非出售土地，請求傳訊謝萬生究明該契約之標的係儷國公司之土地或該公
        司百分之七十之股份。經查：原確定判決於理由第三十六頁已審酌謝萬生所
        證稱：「可能是甲○○要賺差價，所以二份契約書訂立時間只差一天（問：
        這些土地不是原先賣給黃志波，為何又賣給陳曉明他們？）」，對照謝萬生
        於後所稱：「當時我告訴黃宇光取款，後要付款給袁巧齡，以便履行當時同
        意以四億元買下風土公司所擁有儷國公司之股份」（原確定判決第三十七頁
        ），益證賣土地與賣股票分屬二事，原確定判決已於理由記載。又再審係就
        確定判決事實錯誤而設之救濟方法，依首揭說明，如以重要證據漏未審酌為
        由聲請再審，係指該項證據業已提出未予審酌而言，即以卷內證據資料為限
        ，自不許以傳喚證人以取得新證據而指摘原確定判決所認事實錯誤，是聲請
        人所請，於法有違，自難准許。
    (三)、又聲請意旨以原確定判決認定聲請人虛立八十三年十月十四日之股東會及董
        事會會議記錄，既未認定該會議記錄應構成刑法上偽造文書罪，又忽略該紀
        錄上並無聲請人之簽名，且該會議紀錄日期在與陳曉明買賣契約訂立之後，
        該判決復未究明該虛立之會議記錄作何用途，再由卷內資料及判決全文，均
        未提及有將此會議記錄提示給買受人即陳曉明、林慎福等人，即據此認定其
        為聲請人背信之犯行之一等語為由，請求調查該會議記錄有無聲請人之簽名
        、該會議記錄有無提示買受人、該會議記錄在買賣及過戶手續中，有何重要
        性等事項。經查：原確定判決固於事實欄記載聲請人「虛立八十三年十月十
        四日之股東會及董事會會議記錄」等文句，惟查關於此部分，原確定判決並
        未採為認定背信犯行之資料，聲請人認為原確定判決據此認定其為聲請人背
        信之犯行之一，恐有誤會。至於原確定判決是否依法應於審判期日調查之證
        據，未予調查，致適用法令違誤，此乃判決有無違背法令之問題（司法院大
        法官會議釋字第一八一號解釋參照），非再審法院所得審酌，併予敘明。
四、綜上所述，聲請人聲請再審依法不應准許，應予駁回。
據上論斷，應依刑事訴訟法第四百三十四條第一項，裁定如主文。
中      華      民      國    九十      年      九      月    二十八    日
                              台灣高等法院刑事第二十四庭
                                  審判長法  官  陳  貽  男
                                        法  官  王  炳  梁
                                        法  官  李  世  貴
右正本證明與原本無異。
不得抗告。
                                        書記官  魏  汝  萍
中      華      民      國    九十      年      九      月    二十八    日


司法院資訊處製作；財團法人民間司法改革基金會備份。
